【裁判字號】    91,易,829
【裁判日期】    920908
【裁判案由】    恐嚇取財等
【裁判全文】
臺灣新竹地方法院刑事判決                          九十一年度易字第八二九號
    公  訴  人  臺灣新竹地方法院檢察署檢察官
    被      告  乙○○
    選任辯護人  徐國楨  律師
                曾能煜  律師
右列被告因竊盜恐嚇取財等案件，經檢察官提起公訴（九十一年度偵字第二九三八、
三三八二、四七八七號），本院判決如左：
    主  文
乙○○共同連續意圖為自己不法之所有，以恐嚇使人將本人之物交付，處有期徒刑壹
年。扣案行動電話壹支（序號000000000000000）沒收。
    事  實
一、乙○○曾於民國八十一年間因違反麻醉藥品管理條例案件，經本院判處有期徒刑
    三月，於八十二年三月十日易科罰金執行完畢（未構成累犯），惟仍未戒除吸毒
    惡習，自八十九年間起猶陸續施用毒品（毒品部分經本院分別判處有期徒刑五月
    、六月，嗣定應執行刑為有期徒刑十月，於九十二年四月二十八日易科罰金執行
    完畢，惟亦未構成累犯），因其需要金錢以購買毒品，遂與丙○○（通緝中，俟
    到案後另行審結）、綽號「小胖」及另一名不詳姓名年籍之成年男子，共同基於
    為自己不法所有之概括犯意聯絡，先由丙○○購入甲○○遭他人於九十年八月三
    十一日冒名在新竹市第十信用合作社竹北分社開戶之000000000000
    00號帳戶提款卡，再連續於附表所示之時間、地點，持客觀上足以攻擊人身，
    危及人身體、生命安全而可供凶器使用之不詳工具以撬開汽車門鎖及發動鎖，竊
    取許衛民、廖宗良、黃國珍、陳美華、楊麗如、黃榮輝所有如附表所示之車輛後
    ，再於如附表所示之時間，打電話向如附表所示之車主或其家人恐嚇稱須匯款至
    上述帳戶內，如不匯款，其車輛將無法取回，致如附表所示之車主心生畏懼，而
    分別匯出如附表所示之贖金至上開甲○○帳戶。旋即由乙○○及「小胖」以提款
    卡將各該車主匯入之贖金領出，由彼四人朋分花用殆盡。嗣於九十一年六月十一
    日晚間十時許，在新竹市○○路與中和路口，查獲另案通緝中之乙○○而得知上
    情，並循線在其新竹市○○路○段二四一巷０二號二樓租屋處扣得其所有供恐嚇
    車主用之行動電話一支（序號000000000000000）。
二、案經新竹市警察局第二分局報請台灣新竹地方法院檢察署檢察官偵查起訴。
    事  由
一、訊之被告乙○○雖坦承曾代丙○○至提款機以丙○○交付之提款卡提款四次並於
    領款後自丙○○處領得數千元不等之酬勞，惟矢口否認有何竊盜、恐嚇取財犯行
    ，辯稱：我不是他們集團的壹員，我是因與丙○○一起吸毒，我不知道錢的來源
    ，到後來第四次我問他，才知道是他擄車勒贖的錢，到六月四日之後，我就不敢
    再去領。我有問他車子是與誰去偷。他有說是與壹個叫小胖個人去偷的。之後他
    有再找我去領錢，但我沒有去云云。惟查：
（１）右揭事實業據被告於九十一年七月十七日警詢中供稱：「警方所提示擄車勒贖
      之提款人相片，其中提款人為我本人，還有一綽號小胖之男子〔小胖是丙○○
      之朋友〕」「（問：你與丙○○、小胖等人何時開始共組擄車勒贖集團？）我
      只認識丙○○，其中還有一男子駕駛裕隆汽車（約四十歲），還有一名綽號小
      胖男子（我不認識），我是今年五月份開始加入」「（問：十信竹北分行00
      000000000000000戶名甲○○你是否認識甲○○？）甲○○我
      不認識，該帳戶提款是丙○○叫我去提領，領完錢之後，他就將提款卡拿走」
      「（問：警方提示甲○○戶頭於九十一年五月二十三日十二時五十五分在新竹
      市牛埔郵局提款機提領人相片是否為你本人？）是的，是我本人。當日由丙○○載我至該提款機前附近，丙○○將提款卡拿給我，並叫我下車去領錢，領二
      萬元，他拿三千元給我，並稱我只有負責領錢，所以只給三千元」「警方提示
      甲○○戶頭於九十一年五月二十九日十六時三分在新竹縣竹北農會新社分行提
      款機之提款人相片是否為你本人？）是的，是我本人。同樣由丙○○載我至該
      處附近，丙○○將提款卡拿給我，由我下去提領二次共二萬五千元我分得三千
      元」「（問：警方提示甲○○戶頭於九十一年六月四日十二時三十分在新竹市
      第一信用合作社延平分社提款機之提款人相片是否為你本人？）是我本人沒錯
      。以前二次相同方式由丙○○載我至該處提領，因提領六萬二千元，所以他拿
      給我新台幣七千元整」「（問：警方提示甲○○戶頭於九十一年五月八日十一
      時三十分在新竹市第三信用合作社延平分社提款機之提款人相片是何人？）是
      與丙○○在一起綽號小胖之男子，我不知道的名字，我不認識他，只見過一次
      面」「（問：警方提示甲○○戶頭於九十一年五月十三日二十時五分在新竹市
      ○○路世華銀行提款機之提領人是否為你本人提領？）是的，此次領新台幣六
      萬元，丙○○當場給我新台幣五千元整」「（問：你提款時所穿著之衣服現在
      何處？）丙○○告訴我要將他們全部丟掉，我已在六月初將它們丟在新竹市○○路與竹光路口垃圾堆中」「（問：丙○○總共拿幾張提款卡片給你？）只有
      拿一張新竹第十信用合作社竹北分社戶名甲○○」「（問：此卡片如何取得？
      你如何知道密碼？）我知道是丙○○買的多少錢我不知道，號碼是丙○○向我
      說為一一二二號」「（問：當時你提款時有多少人分款項？），我不知，但是
      我去領他都有拿錢給我。」「（問：當時你去提款機提款時交通工具為何？）
      都是丙○○開車載我去的」「（問：你領得款項之後，如何得知被害人車子被
      棄置位置？）每次我領到錢後，都是由丙○○打電話給被害人告訴車子停放位
      置」「（問：成員共有多少人？）共有四人，有一綽號叫小胖男子及另一名男
      子開Ｃｅｆｆｉｒｏ轎車約四十歲及丙○○與我四人，他們二人我不認識，當
      時丙○○向我說我負責領款即可」（參九十一年度偵字第三三八二號偵查卷宗
      第一四０至一四四頁）。
（２）被告於偵查中供稱：「今年五月份左右，因我毒品案快被通緝，丙○○問我最
      近好不好，我說不好，他說幫他領錢的話，就有生活費可拿，我就負責幫他領
      錢，我是因為缺錢才這樣做，我沒有去偷，我不懂偷車技巧。警察局九十一年
      七月十七日所做第二次及第三次筆錄是正確的，上次開完庭後，丙○○說誰的
      證據被查得最多就扛下來，不要再供出其他共犯出來，我們這個集團當中我只
      認丙○○，另外還有兩個成年男子我不知姓名，但一個綽號叫小胖，另一個我
      不知道」「（問：集團如何運作？）每次要領錢，丙○○都會到我竹光路與延
      平路口租屋處找我，或是打電話給我載去提款機領錢，都是丙○○當面拿提款
      卡給我，我領完後再還給丙○○」「我跟他只合作一個多月，這一個多月來，
      是丙○○去偷，偷來何處我真的不知道，之後他就聯絡我去領錢，他跟被害人
      勒贖後就載我去領錢，有一次領二萬元，一次領六萬元，另一次是二萬五千元
      ，還有六萬二千元」「除了五月八日外，其餘都是我去領，是六月四日（領六
      萬二千元，他給我七千元），五月十三日（領六萬元，給我五千元），五月二
      十三日（領二萬元，他給我三千元），五月二十九日（領二萬五千元，給我三
      千元）」（參同前卷宗第一五六至一五七頁）。
（３）被告上開所述核與如附表所示之被害人於警詢及本院證述之情節相符，復經證
      人甲○○於本院訊問時證述在卷，並有新竹市第十信用合作社九二新十合字第
      三六五號函暨檢附之甲○○開戶資料及交易明細查詢表及該社之存入憑條、車
      輛竊盜資料個別查詢報表－查詢車輛認可資料及被告提款時經監視錄影機錄下
      之翻拍相片附卷可稽。且於被告租屋處扣得之序號000000000000
      000號行動電話，確與被害人許衛民、廖宗良之電話有數次通話紀錄，亦有
      通聯紀錄附卷可佐。是被告乙○○於警詢偵查中之自白，核與事實相符，堪予
      採認。況被告於本院訊問時坦言：他（即丙○○）去我住的地方拿提款卡給我
      ，叫我去領錢。當時我沒有上班，沒有錢。每次領錢，他給我三千、五千不等
      ，當場領錢，當場給我，我一共領了四次，兩次領二萬，一次六萬，一次六萬
      二千元。他給錢的地點是都在提款機的附近，叫我領錢時要戴帽子。有時是他
      開車載我，有時是我開車載他。提款機的地點，有更換，他載我看到提款機，
  在延平路那次，是我在家附近提款。我跟他說不要在我家附近領等語（參本院
      九十二年三月五日訊問筆錄）。若非被告於提款前已知悉係所提領款項乃被恐
      嚇之車主所匯入，則被告何須於每次領款時均戴帽以掩飾真實之面貌並避免在
      住處附近提領？被告嗣後翻異前詞，辯稱不知所領取者為犯罪所得之贖款云云
      ，顯係事後飾卸之詞，不足採信。
二、按刑法共同正犯，係指二人以上基於違法意思之聯絡，共同實施犯罪行為，是共
    同正犯彼此間係立於相互補充或相互利用之分工原則，毋須各人對於構成要件之
    全部行為或各階段行為，均須參與實施，故無論係參與全部行為，或為部份行為
    之分擔，均不失為共同行為，均須就全部行為負共同正犯之責任。本件如附表所
    示之行為係被告乙○○與與丙○○、綽號「小胖」及另一名不詳姓名年籍之成年
    男子合作，縱被告乙○○未親自參與竊車或打電話勒贖，然其已分擔取款之行為
    ，其與丙○○等三人間雖各自負擔部分之行為，其目的無非係為實現竊車勒贖之
    不法犯行，是被告乙○○就竊車之部分仍應負共同正犯之刑責。且如附表所示之
    被害人均證稱渠等之汽車車門鎖及啟動鎖均遭破壞，且汽車被偷時車內財物亦一
  併被竊，於領回汽車時車內財物亦已消失等語，則該等足以破壞車鎖之工具顯足
    以對人生命、身體構成威脅，客觀上已具危險性而足供兇器使用，且被告所屬竊
    車集團對所竊之自小客車及車內財物亦應有不法所有之意圖。是核被告乙○○所
    為，係犯刑法第三百二十一條第一項第三款之加重竊盜罪及刑法第三百四十六條
    第一項之恐嚇取財罪。公訴人認被告所屬之竊車集團竊車勒贖之行為僅成立恐嚇
    取財罪而未構成竊盜罪，尚有未洽。被告乙○○就如附表所示之行為，與丙○○
    等三人間，有犯意聯絡及行為分擔，均為共同正犯。被告乙○○先後多次竊盜、
    恐嚇取財等犯行，時間密接且犯罪構成要件相同，顯係基於概括犯意所為，為連
    續犯，應依刑法第五十六條之規定以一罪論，並依法加重其刑。被告乙○○所犯
    上開二罪間，有方法目的之牽連關係，應依刑法第五十五條規定，從一重之刑法
    第三百四十六條第一項恐嚇取財罪處斷。爰審酌被告正值青年，不思向上，竟為
    一己之貪念，參與丙○○之擄車集團，破壞社會秩序甚鉅，惡性非輕，暨其犯罪
    次數、造成被害人心理恐懼及犯罪後態度等一切情狀，量處如主文所示之刑。至
    公訴人認被告有犯罪之習慣，併請宣告強制工作，惟被告前僅有施用毒品之前科
    （參卷附台灣高等法院被告全國前案紀錄表），而其僅參與本件擄車勒贖案之部
    分行為，且取贖次數不多，難認已有犯罪之習慣，本院認尚無宣告強制工作之必
    要，附此敘明。
三、另扣案之行動電話一支（序號000000000000000）係被告所有且
    供共犯丙○○恐嚇車主所用之物，業據被告供承在卷，應依法宣告沒收。至萬能
    鑰匙三把、鐵槌一支、用以規避留下指紋之手指頭塑膠套二十個、麻質手套八只
    、接電電線二條、0000000000號ＳＩＭ卡、活動扳手、鯉魚鉗及Ｔ型
    六角扳手各一支等物，被告否認為供犯罪所用，且共犯丙○○於警詢及偵查中亦
    否認以扣案之物品竊車勒贖，爰不予宣告沒收，附此敘明。
四、公訴意旨另以：被告所屬之擄車勒贖集團於九十一年六月七日凌晨二時許，在新
    竹縣竹北市○○路竹北高中前，竊取劉竹英所有之ＨＶ─七二八八號自小客車，
    向劉竹英恐嚇索取七萬元，嗣劉竹英於同年六月十二日（起訴書誤載為五月二十
    三日）匯款七萬元（起訴書誤載為二萬元）至甲○○上開帳戶，因認被告此部分
    亦涉有恐嚇取財罪嫌云云。惟被告堅決否認有此部分犯行，辯稱：其持丙○○交
    付之提款卡至提款機領錢僅提領到六月四日之六萬元止等語。經查被告係於九十
    一年六月十一日晚間十時許，在新竹市○○路與中和路口為警查獲，嗣於翌日即
    六月十二日下午一時五十分許經警解送至台灣新竹地方法院檢察署，經檢察官於
    同日下午三時四十分許訊問完畢命交保五萬元，始由被告之女友高耘葉以現金具
    保，此有逮捕通知書、偵訊筆錄及檢察署收受刑事保證金通知附於九十一年度偵
    字第三三八二號卷宗可參，而劉竹英係於同年六月十二日匯款七萬元至甲○○上
    開帳戶，該七萬元隨即於同日即遭提領，亦有交易明細查詢表存卷可佐，衡情被
    告於六月十一日被警查獲起至同月十二日下午交保止，在行動自由受拘束之下，
    實無可能參與該次行為，且又查無其他積極證據足資證明被告確有參與此次行為
    ，應認此部分犯行不能證明，惟公訴人認被告此部分行為與前揭判決有罪部分有
    連續犯之裁判一罪關係，爰不另為無罪之諭知。
五、被告丙○○部分俟到案後另行審結。
據上論斷，應依刑事訴訟法第二百九十九條第一項前段，刑法第三百二十一條第一項
第三款、第三百四十六條第一項、第二十八條、第五十六條、第五十五條、第三十八
條第一項第二款，罰金罰鍰提高標準條例第一條前段，判決如主文。
本案經檢察官許麗美到庭執行職務。
中      華      民      國    九十二    年      九      月      八      日
                                臺灣新竹地方法院刑事第一庭
                                    法  官  賴  淑  敏
右正本證明與原本無異。
如不服本判決，應於判決送達後十日內向本院提出上訴狀( 應附繕本 )，上訴於
臺灣高等法院。
                                    書記官  曾  秀  貞
中      華      民      國    九十二    年      九      月      八      日
附錄法條：
刑法第三百二十一條
犯竊盜罪而有左列情形之一者，處六月以上、五年以下有期徒刑：
一  於夜間侵入住宅或有人居住之建築物、船艦或隱匿其內而犯之者。
二  毀越門扇、牆垣或其他安全設備而犯之者。
三  攜帶兇器而犯之者。
四  結夥三人以上而犯之者。
五  乘火災、水災或其他災害之際而犯之者。
六  在車站或埠頭而犯之者。
前項之未遂犯罰之。
刑法第三百四十六條
意圖為自己或第三人不法之所有，以恐嚇使人將本人或第三人之物交付者，處六月以
上五年以下有期徒刑，得併科一千元以下罰金。
以前項方法得財產上不法之利益，或使第三人得之者，亦同。
前二項之未遂犯罰之。
附表
┌─┬───┬────┬────┬────┬────┬──────────┐
│編│被害人│失竊時間│失竊地點│恐嚇時間│匯款帳號│共犯及分擔行為      │
│號│車號  │        │        │恐嚇金額│        │                    │
├─┼───┼────┼────┼────┼────┼──────────┤
│一│許衛民│九十一年│新竹市自│九十一年│甲○○  │丙○○等人持不詳工具│
│  │ST-108│五月六日│由路東光│五月六日│新竹十信│行竊                │
│  │2     │日上午八│橋下    │上午八時│竹北分社│由被告乙○○提供行動│
│  │      │時許    │        │三十分許│00000000│電話供丙○○等人恐嚇│
│  │      │        │        │二萬元  │00000000│                    │
│  │      │        │        │        │1號     │                    │
├─┼───┼────┼────┼────┼────┼──────────┤
│二│廖宗良│九十一年│新竹市光│九十一年│同右    │同右                │
│  │P9-618│五月七日│復路二段│五月八日│        │                    │
│  │0     │某時    │五八０號│上午九時│        │                    │
│  │      │        │前      │許      │        │                    │
│  │      │        │        │七萬元  │        │                    │
├─┼───┼────┼────┼────┼────┼──────────┤
│三│黃國珍│九十一年│新竹市光│九十一年│同右    │丙○○等人持不詳工具│
│  │E8-028│五月十二│華一街三│五月十三│        │行竊                │
│  │6     │日凌晨三│十四號  │日十時三│        │乙○○取款          │
│  │      │時許    │        │十分許  │        │                    │
│  │      │        │        │六萬元  │        │                    │
├─┼───┼────┼────┼────┼────┼──────────┤
│四│陳美華│九十一年│新竹市東│九十一年│同右    │同右                │
│  │V2-425│五月十九│大路二段│五月二十│        │                    │
│  │9     │日晚上十│二三三號│日上午十│        │                    │
│  │      │時許至翌│前      │時許    │        │                    │
│  │      │日上午六│        │二萬五千│        │                    │
│  │      │時許間之│        │元      │        │                    │
│  │      │某時    │        │        │        │                    │
├─┼───┼────┼────┼────┼────┼──────────┤
│五│楊麗如│九十一年│新竹市民│九十一年│同右    │同右                │
│  │ML-879│五月二十│族路二五│五月二十│        │                    │
│  │3     │一日凌晨│三號前  │二日下午│        │                    │
│  │      │二時許  │        │二萬元  │        │                    │
├─┼───┼────┼────┼────┼────┼──────────┤
│六│黃榮輝│九十一年│新竹市金│九十一年│同右    │同右                │
│  │Q7-516│五月二十│竹路一二│五月二十│        │                    │
│  │6     │二日晚上│０號旁空│四日下午││                    │
│  │      │八時許至│地前    │二時許  │        │                    │
│  │      │翌日上午│        │七萬元  │        │                    │
│  │      │八時三十│        │        │        │                    │
│  │      │分許間之│        │        │        │                    │
│  │      │某時    │        │        │        │                    │
└─┴───┴────┴────┴────┴────┴──────────┘


司法院資訊處製作；財團法人民間司法改革基金會備份。
